【裁判字號】    99,訴,651
【裁判日期】    990617
【裁判案由】    偽造文書
【裁判全文】
臺灣臺南地方法院刑事判決               99年度訴字第651號
公  訴  人  臺灣臺南地方法院檢察署檢察官
被      告  丙○○
上列被告因偽造文書案件，經檢察官提起公訴（99年度偵字第44
24號），被告於本院準備程序中，先就被訴事實為有罪之陳述，
經本院合議庭裁定改由受命法官獨任進行簡式審判程序，判決如
下：
    主  文
丙○○犯行使偽造私文書罪，累犯，處有期徒刑陸月，如易科罰
金，以新臺幣壹仟元折算壹日；如附表編號一至編號十二所示偽
造「乙○○」名義之署押均沒收。
    事  實
一、丙○○前因犯詐欺案件，經臺灣臺中地方法院以89年度易字
    第4395號判決應執行有期徒刑8月確定，上訴後經臺灣高等
    法院臺中分院以90年度上易字第702號判決駁回上訴確定；
    又因偽造文書案件，經臺灣臺中地方法院以91年度訴字第13
    6號判決應執行有期徒刑10月確定；上開各罪經與其前所犯
    之懲治盜匪條例等案件撤銷假釋後應執行之殘刑有期徒刑1
    年10月8日接續執行，於民國94年1月24日縮刑期滿執行完畢
    。詎丙○○猶不思悛悔，其於98年8月1日凌晨1時10分許，
    因另涉竊盜案件，為警在臺北市中山區○○○路○段63之1號
    前查獲（丙○○所涉竊盜罪嫌部分，業經臺灣臺北地方法院
    另行判處罪刑確定），竟為圖掩飾真實身分以免遭刑事追訴
    ，即冒用其以不詳方式得知之「乙○○」身分，向員警自稱
    其為「乙○○」本人，以「乙○○」之名義接受員警詢問及
    檢察官訊問，而於前揭有期徒刑執行完畢5年內，又基於偽
    造署押進而偽造私文書後持以行使之單一犯意，接續於附表
    編號1至編號12所示之時、地，在如附表編號1至編號7、編
    號9至編號12所示之文件上，偽造「乙○○」名義之署名共
    18枚，及在附表編號1至編號11所示文件上，偽造「乙○○
    」名義之指印共47枚，並以在附表編號4所示「自願受搜索
    同意書」及附表編號10所示「夜間偵訊同意書」上簽寫「乙
    ○○」姓名及按捺指印之方式，表示其係乙○○本人而同意
    接受員警執行搜索，或同意員警於夜間對其進行詢問之意，
    而偽造上開具私文書性質之同意書，旋即提出交付於偵辦上
    開竊盜案件之員警收執辦理而行使之，足以生損害於警察、
    司法機關偵辦刑事案件之正確性、公信力及乙○○本人之權
    益。嗣經警將附表編號8所示丙○○以「乙○○」名義留存
    之指紋卡片送鑑比對，發現與丙○○前經建檔留存之指紋相
    符，始循線查悉上情。
二、案經臺北市政府警察局中山分局報告臺灣臺北地方法院檢察
    署呈請臺灣高等法院檢察署檢察長令轉臺灣臺南地方法院檢
    察署檢察官偵查起訴。
    理  由
一、按本件被告丙○○所犯為死刑、無期徒刑、最輕本刑3年以
    上有期徒刑以外之罪，亦非屬高等法院管轄之第一審案件，
    其於本院準備程序進行中，先就被訴事實為有罪之陳述，經
    告知簡式審判程序之旨，並聽取檢察官、被告之意見後，本
    院合議庭依刑事訴訟法第273條之1第1項裁定進行簡式審判
    程序，是本案之證據調查，依同法第273條之2規定，不受同
    法第159條第1項、第161條之2、第161條之3、第163條之1，
    及第164條至第170條所規定證據能力認定及調查方式之限制
    ，合先敘明。
二、上開犯罪事實，業據被告於偵查、本院準備程序及審理中均
    坦承不諱，並據證人即被害人乙○○於警詢中證述伊身分遭
    人盜用等情綦詳（偵(一)卷即臺灣臺北地方法院檢察署98年度
    偵字第23465號卷第4至6頁）；且如附表編號8所示被告以「
    乙○○」名義按捺指印之指紋卡片，及附表編號9、編號11
    所示被告以「乙○○」名義按捺指印之調查筆錄經先後送往
    內政部警政署刑事警察局鑑定比對結果，發覺其上所留存之
    指紋與被告前經建檔留存之指紋相符等節，亦分別有該局98
    年8月31日刑紋字第0980120524號函暨指紋卡片、98年12月
    10日刑紋字第0980170535號鑑驗書各1份附卷可稽（偵(一)卷
    第9至11頁，偵(二)卷即臺灣臺南地方法院檢察署99年度偵字
    第4424號卷第24頁），復有如附表編號1至編號12所示之各
    項文件之影本在卷足憑（偵(一)卷第10頁、第22至34頁、第36
    頁、第38頁，偵(二)卷第14至22頁，本院卷第41至56頁），堪
    認被告上開任意性之自白，確與事實相符。是本件事證明確
    ，被告上開犯行洵堪認定，應予依法論科。
三、按刑法第217條所稱之偽造署押，係指行為人冒用本人名義
    在文件上簽名，或為民法第3條第3項所稱指印之類似簽名之
    行為等單純簽名、畫押之行為而言，即倘行為人係以簽名之
    意，於文件上簽名，且該簽名僅在於表示簽名者個人身分，
    以作為人格同一性之證明，除此之外，再無任何其他用意者
    ，即係刑法上所稱之「署押」；若在制式之書類上偽造他人
    簽名，已為一定意思表示，即於人格同一性之證明之外，尚
    有其他法律上之用意，具有申請書或收據等類性質者，則係
    犯偽造文書罪（最高法院85年度臺非字第146號、92年度臺
    上字第4815號判決意旨參照）。本件被告於附表編號4所示
    「自願受搜索同意書」及附表編號10所示「夜間偵訊同意書
    」上簽寫「乙○○」姓名及按捺指印之行為，係表彰其係乙
    ○○本人，並同意接受員警執行搜索，或同意員警於夜間對
    其進行詢問之意，核具一般私文書之性質無疑，其復持上開
    「自願受搜索同意書」、「夜間偵訊同意書」交付員警處理
    ，顯係對前開文書之內容有所主張，且其結果足生損害於乙
    ○○及警察、司法機關偵辦刑事案件之正確性、公信力，是
    核被告上開所為，係犯刑法第216條、第210條之行使偽造私
    文書罪。又被告冒用證人乙○○之名義，在附表編號1至編
    號3所示通知書或權利告知書上簽名或按捺指印之行為，僅
    係於承辦員警依刑事訴訟法第95條、第100條之2等規定踐行
    法定通知或告知程序時，單純表示其身分係受通知或告知者
    「乙○○」本人，別無其他用意（最高法院91年度臺非字第
    295號判決意旨參照）；其在附表編號5至編號9、編號11、
    編號12所示筆錄、扣押物品目錄表、照片或指紋卡片上簽名
    或按捺指印之行為，則均僅係表示對該等文書之內容無意見
    或表示係本人親為之意，均尚不能表徵其有製作何種文書或
    曾為何項意思表示之意思，均僅屬單純偽造署名、指印之行
    為，而該等行為復均足以生損害於警察、司法機關偵辦刑事
    案件之正確性、公信力，及因而使證人乙○○有遭列為刑事
    被告之危險，而足生損害於證人乙○○之權益，是核被告上
    述單純偽造「乙○○」之署名及指印之行為，應係構成刑法
    第217條第1項之偽造署押罪，而不另成立偽造私文書罪；公
    訴意旨認被告上開於附表編號1至編號3所示通知書或權利告
    知書上簽名或按捺指印之犯行，亦涉犯刑法第216條、第210
    條之行使偽造私文書罪，尚有未洽，併此敘明。被告先後在
    附表編號1至編號12所示文件上偽造如附表編號1至編號12所
    示「乙○○」名義之署押，及行使如附表編號4、編號10所
    示偽造之私文書之行為，顯係為圖掩飾真實身分免遭刑事訴
    追，而基於偽造署押或行使偽造私文書之單一犯意，利用同
    一為警逮捕移送究辦之機會，在密切接近之時、地接續所為
    ，且係侵害同一法益，各行為之獨立性極為薄弱，依一般社
    會健全觀念，應視為數個舉動之接續施行，而合為包括之一
    行為予以評價，為接續犯，僅論以一罪；另公訴意旨雖未敘
    及被告於附表編號8所示指紋卡片上偽造「乙○○」名義之
    指印之犯行，然此部分事實與起訴部分有前述接續犯之實質
    上一罪關係，為起訴效力所及，本院自應併予審理，併此指
    明。被告偽造「乙○○」署押之行為，則為偽造私文書之部
    分行為，而偽造私文書之低度行為，復為行使偽造私文書之
    高度行為所吸收，均不另論罪。再被告曾於94年1月24日受
    如事實欄所載之罪刑執行完畢，有臺灣高等法院被告前案紀
    錄表可稽，其於前揭有期徒刑執行完畢後5年內，故意再犯
    本件有期徒刑以上之罪，為累犯，應依刑法第47條第1項規
    定加重其刑。茲審酌被告前已有偽造文書等前案紀錄，竟仍
    不知悔改，於另涉他案為警查獲後，猶因圖卸刑責，即任意
    冒用證人乙○○之名義應訊，而犯本案，顯見其法紀觀念薄
    弱，未能自前所受刑之執行記取教訓，且其所為使證人乙○
    ○蒙受遭刑事訴追之危險，損害他人之權益，並足生損害於
    警察、司法機關偵辦刑事案件之正確性、公信力，殊為不該
    ，惟念其犯後坦承上開犯行不諱，表現悔意，兼衡其犯罪時
    所採之手段、所造成之損害，暨被告之學歷、職業、家庭狀
    況等一切情狀，認檢察官就本件具體求處有期徒刑6月為適
    當，爰量處如主文所示之刑，並諭知易科罰金之折算標準，
    以示懲儆。末如附表編號1至編號12所示各文件上之「乙○
    ○」名義之署名、指印，均為經被告偽造之署押，依刑法第
    219條規定，自不問屬於犯人與否，均應併予宣告沒收之。
據上論斷，應依刑事訴訟法第273條之1第1項、第299條第1項前
段，刑法第216條、第210條、第47條第1項、第41條第1項前段、
第219條，判決如主文。
本案經檢察官甲○○到庭執行職務
中    華    民    國    99    年     6    月    17    日
                  刑事第九庭    法  官   蔡盈貞
以上正本證明與原本無異。
如不服本判決應於收受本判決後10日內向本院提出上訴書狀，並
應敘述具體理由。其未敘述上訴理由者，應於上訴期間屆滿後20
日內向本院補提理由書狀（均須按他造當事人之人數附繕本）「
切勿逕送上級法院」。
                                書記官   陳玉芬
中    華    民    國    99    年     6    月    17    日
附錄論罪科刑法條：
中華民國刑法第216條
（行使偽造變造或登載不實之文書罪）
行使第 210 條至第 215 條之文書者，依偽造、變造文書或登載
不實事項或使登載不實事項之規定處斷。
中華民國刑法第210條
（偽造變造私文書罪）
偽造、變造私文書，足以生損害於公眾或他人者，處 5 年以下
有期徒刑。
附表：
┌─┬───────┬───────────────┬───────────┬────────┐
│編│偽造右列署押之│偽造之署押所在位置            │偽造之署押之名稱、種類│備註            │
│號│時、地        │                              │、數量                │                │
├─┼───────┼───────────────┼───────────┼────────┤
│1 │98年8月1日凌晨│臺北市政府警察局保安警察大隊執│「乙○○」名義之署名、│無。            │
│  │1時10分許，在 │行拘提逮捕告知本人通知書（含影│指印各1枚             │                │
│  │臺北市中山區長│本）「被通知人簽名捺印」欄    │                      │                │
│  │安東路1段63之1│                              │                      │                │
│  │號前          │                              │                      │                │
├─┼───────┼───────────────┼───────────┼────────┤
│2 │同上          │臺北市政府警察局保安警察大隊執│「乙○○」名義之署名、│無。            │
│  │              │行拘提逮捕告知親友通知書（含影│指印各1枚             │                │
│  │              │本）「被通知人姓名」欄        │                      │                │
├─┼───────┼───────────────┼───────────┼────────┤
│3 │同上          │權利告知書（含影本）「被告知人│「乙○○」名義之署名、│無。            │
│  │              │」欄                          │指印各1枚             │                │
├─┼───────┼───────────────┼───────────┼────────┤
│4 │同上          │自願受搜索同意書（含影本）之內│「乙○○」名義之署名、│無。            │
│  │              │容及「同意受搜索人」欄        │指印各2枚             │                │
├─┼───────┼───────────────┼───────────┼────────┤
│5 │98年8月1日凌晨│保安警察大隊搜索扣押筆錄（含影│「乙○○」名義之署名、│無。            │
│  │1時20分許，在 │本）「受搜索人簽名」、「受執行│指印各3枚             │                │
│  │臺北市中山區長│人簽名捺印」及「受執行人」欄  │                      │                │
│  │安東路1段63之1├───────────────┼───────────┼────────┤
│  │號前          │上開筆錄（含影本）各頁騎縫處  │「乙○○」名義之指印共│無。            │
│  │              │                              │4枚                   │                │
├─┼───────┼───────────────┼───────────┼────────┤
│6 │同上          │臺北市政府警察局扣押物品目錄表│「乙○○」名義之署名、│無。            │
│  │              │（含影本）「所有人/持有人/保管│指印各1枚             │                │
│  │              │人」欄                        │                      │                │
├─┼───────┼───────────────┼───────────┼────────┤
│7 │98年8月1日某時│扣案物品指認照片（含影本）「簽│「乙○○」名義之署名、│無。            │
│  │，在臺北市某址│名捺印」處                    │指印各1枚             │                │
├─┼───────┼───────────────┼───────────┼────────┤
│8 │98年8月1日某時│指紋卡片（含影本）            │「乙○○」名義之指印共│與公訴意旨所述部│
│  │，在臺北市政府│                              │20枚                  │分有接續犯之實質│
│  │警察局中山分局│                              │                      │上一罪關係。    │
├─┼───────┼───────────────┼───────────┼────────┤
│9 │98年8月1日凌晨│98年8月1日臺北市政府警察局保安│「乙○○」名義之署名、│起訴書記載丙○○│
│  │2時15分許，在 │警察大隊第三中隊第1次調查筆錄 │指印各2枚             │於左列文書上偽造│
│  │臺北市政府警察│（含影本）「被訊問人」及「受詢│                      │「乙○○」之署名│
│  │局保安警察大隊│問人」欄                      │                      │3枚、指印3枚。  │
│  │第三中隊      ├───────────────┼───────────┤                │
│  │              │上開警詢筆錄（含影本）各頁內容│「乙○○」名義之署名1 │                │
│  │              │及騎縫處                      │枚、指印共3枚         │                │
├─┼───────┼───────────────┼───────────┼────────┤
│10│98年8月1日凌晨│夜間偵訊同意書（含影本）「被告│「乙○○」名義之署名、│無。            │
│  │3時25分許，在 │知人」欄                      │指印各1枚             │                │
│  │臺北市政府警察│                              │                      │                │
│  │局保安警察大隊│                              │                      │                │
│  │第三中隊      │                              │                      │                │
├─┼───────┼───────────────┼───────────┼────────┤
│11│98年8月1日凌晨│98年8月1日臺北市政府警察局保安│「乙○○」名義之署名、│無。            │
│  │3時42分許，在 │警察大隊第三中隊第2次調查筆錄 │指印各2枚             │                │
│  │臺北縣政府警察│（含影本）「被訊問人」及「受詢│                      │                │
│  │局保安警察大隊│問人」欄                      │                      │                │
│  │第三中隊      ├───────────────┼───────────┤                │
│  │              │上開警詢筆錄（含影本）各頁騎縫│「乙○○」名義之署名1 │                │
│  │              │處                            │枚、指印共5枚         │                │
├─┼───────┼───────────────┼───────────┼────────┤
│12│98年8月1日上午│98年8月1日臺灣臺北地方法院檢察│「乙○○」名義之署名1 │無。            │
│  │11時17分許，在│署訊問筆錄（含影本）「受訊問人│枚                    │                │
│  │臺灣臺北地方法│」欄                          │                      │                │
│  │院檢察署      │                              │                      │                │
└─┴───────┴───────────────┴───────────┴────────┘

司法院資訊處製作；財團法人民間司法改革基金會備份。
